臺灣彰化地方法院民事判決
                                    109年度訴字第1344號
原      告  詹能堂  

被      告  詹典學  
被      告  邱仁德  
上列當事人間請求損害賠償事件，本院於民國110年2月25日言詞
辯論終結，判決如下：
    主  文
被告應共同給付原告新臺幣貳拾壹萬柒仟伍佰陸拾玖元。
原告其餘之訴駁回。
訴訟費用新臺幣陸仟零陸拾元，由被告共同負擔新臺幣貳仟肆佰
貳拾肆元；由原告負擔新臺幣參仟陸佰參拾陸元。
本判決原告勝訴部分得假執行；但被告如以新臺幣貳拾壹萬柒仟
伍佰陸拾玖元為原告預供擔保後，得免為假執行。
    事實及理由
一、本件原告起訴主張：
  ㈠被告詹典學、邱仁德於民國108年7月27日15時28分許，在彰
    化縣○○鄉○○路○○巷00○0號之保安宮前飲酒，因不滿廟祝即原
    告要求被告詹典學、邱仁德整理好二人弄亂的環境，遂共同
    基於傷害及使人行無義務之事之犯意聯絡，由被告詹典學持
    鐮刀抵住原告之脖子，被告邱仁德則對原告恫稱：要載去溪
    底等語，並共同拉抬原告，使原告坐上被告邱仁德所有之自
    用小貨車，過程中又一同徒手毆打原告等行為，致原告受有
    頭皮鈍傷、腦震盪、左側前胸壁挫傷及擦傷等傷害，並以此
    方式妨害原告行使自由離去之權利一事，經本院刑事庭以10
    9年度訴字第113號判決被告詹典學、邱仁德共同犯傷害罪，
    各處有期徒刑伍月確定在案。案發後被告二人沒有悔改之意
    ，找人談和解只願意賠新臺幣（下同）20,000元，不然就是
    要原告死才要賠，讓原告花不到錢等惡言惡語。一年多來原
    告不知跑醫院跑了多少回，醫生說腦部受重擊，短時問要恢
    復不容易，須長期追蹤治療，未來的日子也不知如何過？只
    希望夢靨不再，早日生活能正常，現今還要繼續漫長的治療
    ，年紀也不小，也沒什麼好計較。社會風氣的敗壞，動不動
    就暴力相向，傷害他人身體，原本溫馨的家庭，瞬間愁雲密
    佈，全家陷入悲慘氛園，為了讓被告二人有所警惕，為自己
    不當行為負責，原告必須對被告二人提出損害賠償。
  ㈡茲將原告之各項請求及金額，詳述如下：
    ⒈醫藥費用60,000元：108年7月27日即事發當天至彰化基督
      教醫療財團法人二林基督教醫院（下稱二林基督教醫院）
      急診，108年7月31日起至110年2月19日至衛生福利部彰化
      醫院（下稱彰化醫院）就診之費用。
    ⒉車馬費用40,000元：此費用是指伊去彰化醫院加油的費用
      ，有時是叫車，有時是伊自己開車，有時是叫朋友載，去
      醫院次數依照診斷證明書上計算即可，二林基督教醫院只
      有急診當天，是伊女婿載去的；惟前開交通費用均係是私
      人車輛，沒有車行所以沒有收據。
    ⒊營養費30,000元：中藥行沒有收據。
    ⒋精神慰撫金230,000元。
    ⒌長期追蹤治療費120,000元：醫生有說要長期治療，期限是
      多久再詢問醫生。
    ⒍長期治療交通費及雜費共80,000元：雜費是指出門都一定
      要花錢，項目內容再具狀補陳。
    ⒎綜上，被告應共同給付原告560,000元（計算式：60,000元
      ＋40,000元＋30,000元＋230,000元＋120,000元＋80,000元＝56
      0,000元），每人各求償280,000元等語。
  ㈢並聲明：⒈被告應共同給付原告560,000元。⒉訴訟費用由被告
    負擔。
二、被告等則以：
  ㈠被告邱仁德：全部金額都不同意，但有收據的部分沒有意見
    ，沒有收據的部分請法官斟酌。又頭暈暈眩不代表跟伊等傷
    害原告有關，原告受傷是在108年7月27日，有去診療，但當
    天就離院，可見沒有需要住院，為何要後來108年7月31日才
    去彰化醫院看診，可能原告本身就有其他疾病存在，需要有
    證明，不能每次感冒都算在伊等身上等語。並聲明：⒈請求
    駁回原告之訴。⒉訴訟費用由原告負擔。⒊如受不利之判決，
    願提供擔保請准宣告免為假執行。
  ㈡被告詹典學：有收據的部分沒有意見，沒有收據的部分請法
    官斟酌等語。並聲明：⒈請求駁回原告之訴。⒉訴訟費用由原
    告負擔。⒊如受不利之判決，願提供擔保請准宣告免為假執
    行。
三、兩造不爭執事項：
  ㈠被告詹典學、邱仁德於108年7月27日15時28分許，在彰化縣○
    ○鄉○○路○○巷00○0號之保安宮前飲酒，因不滿原告要求被告
    二人整理渠等弄亂之環境，遂共同傷害原告及使原告行無義
    務之事，由被告詹典學持鐮刀抵住原告之脖子，被告邱仁德
    恫嚇原告，並共同拉抬原告，使原告坐上被告邱仁德所有之
    自用小貨車，過程中又一同徒手毆打原告，致原告受有頭皮
    鈍傷、腦震盪、左側前胸壁挫傷及擦傷等傷害，復以此方式
    妨害原告行使自由離去之權利。
  ㈡被告二人因上開傷害等案件，經本院刑事庭以109年度訴字第
    113號案件判決，共同犯傷害罪各處有期徒刑伍月確定在案
    （下稱系爭刑事案件）。
  ㈢原告支出之醫療費用共19,289元（即二林基督教醫院580元，
    彰化醫院共18,709元）。
四、本院得心證之理由：
  ㈠按因故意或過失，不法侵害他人之權利者，負損害賠償責任
    。不法侵害他人之身體或健康者，對於被害人因此喪失或減
    少勞動能力或增加生活上之需要時，應負損害賠償責任。不
    法侵害他人之身體、健康者，被害人雖非財產上之損害，亦
    得請求賠償相當之金額，民法第184條第1項前段、第193條
    第1項、第195條第1項前段，分別定有明文。查原告主張被
    告二人於上開時、地，共同基於傷害之犯意，由被告詹典學
    持鐮刀抵住原告之脖子，被告邱仁德恫嚇原告，並共同拉抬
    原告，使原告坐上被告邱仁德所有之自用小貨車，過程中又
    一同徒手毆打原告，致原告受有頭皮鈍傷、腦震盪、左側前
    胸壁挫傷及擦傷等情，業據提出二林基督教醫院診斷書、二
    林基督教醫院急診收據、彰化醫院109年8月28日診斷證明書
    、彰化醫院109年9月1日門診繳費證明書等正本，彰化醫院1
    10年2月19日診斷證明書、彰化醫院110年2月19日門診繳費
    證明書等影本為證，被告經本院刑事庭以109年度訴字第113
    號判被告二人共同犯傷害罪各處有期徒刑伍月確定在案，業
    經調取系爭刑事案件卷宗核閱屬時；被告二人對於原告主張
    傷害等事實及其應負責任不予爭執，是原告主張被告二人就
    其傷害應負侵權行為責任，尚堪認定。
  ㈡本件原告主張依民法第184條第1項前段、第193條第1項、第1
    95條第1項前段之規定，訴請被告賠償所受之損失，得請求
    之金額分論如下：
    ⒈醫療費用部分：原告主張支出醫療費用60,000元等情，固
      據提出二林基督教醫院診斷證明書及門診收據、彰化醫院
      診斷證明書及門診繳費單據正本共5紙，彰化醫院診斷證
      明書及門診繳費證明書影本共2紙為證，惟經核原告提出
      之醫療費用為19,289元（計算式：108年7月27日580元＋10
      8年7月31日至108年12月31日共7,687元＋109年1月1日至10
      9年8月28日共6,844元＋109年8月29日至110年2月19日共4,
      178元），此部分復為被告所不爭執，是原告此部分請求
      共計19,289元，為有理由，應予准許，超過此金額部分之
      醫療費用，難認係治療所必須，且未提出相關證據以證明
      之，自難准許。
    ⒉交通費用部分：原告固主張自住家至彰化醫院支出交通費
      用40,000元等情，未提出收據。本院依GOOGLE地圖顯示，
      自原告住家至彰化醫院之距離，因路線不同分別為22.8、
      23.3、20.4公里，所需時間分別為29、29、32分鐘，故距
      離以22公里（即22,000公尺）為計算基礎｛計算式：（22.
      8＋23.3＋20.4）÷3≒22.16，小數點以下四捨五入｝，車程以
      30分鐘（即1,800秒）為計算基礎｛計算式：（29＋29＋32）
      ÷3＝30｝，再以計程車彰化地區收費方式，即起跳里程1,50
      0公尺、起跳金額100元，每250公尺5元及每180秒5元計算
      ，並據原告提出110年2月19日彰化醫院診斷證明書之醫師
      囑言：「病人自108年7月31日至110年2月19日至本院神經
      內科門診就醫及追蹤，計二十二次門診。」，可知自108
      年7月31日至110年2月19日期間，原告共就醫22次，即住
      家醫院來回共44趟，是原告此部分請求共計24,640元【計
      算式：100元＋｛（22000公尺－1500公尺）÷250公尺×5元｝＋｛
      1800秒÷180秒×5元｝＝560元/趟，560元/趟×44趟＝24,640元
      】，亦有理由，應予准許。至於其餘交通費用15,360元（
      計算式：40,000元－24,640元＝15,360元），難認係因治療
      而往返醫院所必須，不應准許。
    ⒊增加生活上費用部分：原告主張營養費30,000元等情，並
      未提出收據，難認該筆費用為本件傷害等行為所增加生活
      上之需要，原告此部分之請求，並無理由，不應准許。
    ⒋後續醫療費用部分：原告主張後續醫療費用120,000元等情
      ，經本院以110年1月25日彰院平民良109訴1344字第11090
      00674號函詢彰化醫院，彰化醫院以110年2月2日彰醫行字
      第1101000051號函：「說明二、此個案為70歲以上之長者
      ，每次就診收取240元部份負擔費用，藥費如超出100元以
      上者，則再加收20-200元不等的藥費部份負擔費用，如有
      自費部份另再收取費用。」及一般內科主治醫師以文號：
      0000000000回覆：「⒈病患自訴發生頭部外傷併腦震盪後
      ，便發生頭痛及陣發性暈眩症之後遺症，定期於本院門診
      追蹤並用藥治療。由於每個月回診之症狀頻繁且持續，非
      服用藥物無法緩解，有吃藥就穩定，情況已持續一年以上
      ，故病患的頭痛及暈眩症與頭部外傷併腦震盪的關聯性很
      高。⒉病患之頭痛和暈眩症等後遺症之發生，大多為陣發
      生性之特性，意即非整日持續存在，而是症狀緩解後，過
      數日後數週又再發作，無法不中斷藥物而生活，故說不準
      何時會痊癒，故說長期需藥物在手邊，依病患自覺之症狀
      發生與否，決定何時停藥。故再需半年甚至一年的追蹤均
      有可能。且需每個月回診一次。」等語。可知原告因本件
      傷害，致頭部外傷併腦震盪後，便發生頭痛及陣發性暈眩
      症之後遺症，日後仍需定期回診，期間為一年。又原告在
      彰化醫院自108年7月31日至110年2月19日於身經內科門診
      就醫及追蹤計22次門診，共支出醫療費用18,709元（108
      年7月31日至108年12月31日共7,687元＋109年1月1日至109
      年8月28日共6,844元＋109年8月29日至110年2月19日共4,1
      78元），此有彰化醫院110年2月19日診斷證明書及門診費
      用證明書在卷可憑，故平均每次門診支付醫療費用850元
      （小數點以下四捨五入），依前開彰化醫院110年2月2日
      彰醫行字第1101000051號函所述原告再需半年甚至一年的
      追蹤。且需每個月回診一次，以一年計算每月一次回診，
      所需醫療費用為10,200元（850元×12＝10200元），故原告
      後續醫療費用部分金額為10,200元，為有理由，逾此範圍
      之請求應無必要，不應准許。
    ⒌後續交通費及雜費部分：原告固主張日後至醫院就診及出
      門雜費80,000元等情，亦未提出單據。如前項所述原告後
      續須一年追蹤，每月回診一次，共12次，車資來回24趟，
      每趟560元，後續交通費用共計為13,440元，洵屬有據，
      逾此部分則無理由。
    ⒍非財產上損害部分：按慰藉金之多寡，應斟酌雙方之身分
      、地位、資力與加害之程度及其他各種情形核定相當之數
      額。其金額是否相當，自應依實際加害情形與被害人所受
      之痛苦及雙方之身分、地位、經濟狀況等關係決定之。本
      院審酌原告高中畢業，104、105、106、107、108年度所
      得收入均為0元，名下均有汽車一部，財產總額0元，被告
      詹典學國中畢業，104、105、106、107、108年度並無所
      得及財產，被告邱仁德國中畢業，104年度所得收入34,32
      4元，名下有土地二筆、田賦一筆、房屋一棟及汽車一部
      ，財產總額5,166,968元、105年度所得收入28,085元，名
      下有土地二筆、田賦一筆、房屋一棟及汽車一部，財產總
      額5,166,968元、106年度所得收入21,586元，名下有土地
      二筆、田賦一筆、房屋一棟及汽車一部，財產總額5,166,
      968元、107年度所得收入21,321元，名下有土地二筆、田
      賦一筆、房屋一棟及汽車一部，財產總額5,166,968元、1
      08年度所得收入27,900元，名下有土地二筆、田賦一筆、
      房屋一棟及汽車一部，財產總額5,166,968元等情，有稅
      務電子閘門財產所得調件明細表足稽，認原告請求被告就
      侵權行為賠償230,000元，猶屬過高，應以150,000元為適
      當，逾此部分之請求，即難謂有據，不應准許。
    ⒎綜上，原告得請求之醫療費用、交通費、後續醫療、後續
      交通費及非財產上之損害，共計為217,569元（19,289＋24
      ,640＋10,200＋13,440＋150,000＝217,569）。
五、綜上所述，原告依侵權行為之規定得向被告請求金額為217,
    569元，即有理由，應予准許，逾此部分之請求則無理由，
    應予駁回。
六、本件原告勝訴部分，係所命給付之金額或價額未逾50萬元之
    判決，依民事訴訟法第389條第1項第5款規定，應依職權宣
    告假執行，此部分雖經原告陳明願供擔保請准宣告假執行，
    惟其聲請不過促請法院職權發動，本院無庸就其聲請為准駁
    之裁判，附此敘明。又被告陳明願供擔保，聲請宣告免為假
    執行，經核並無不合。至原告敗訴部分，其假執行之聲請因
    訴之駁回而失所附麗，應併予駁回。
七、本件事證已臻明確，兩造其餘之攻擊防禦方法及所提證據，
    經本院斟酌核與判決之結果不生影響，爰不一一論列，併此
    敘明。
八、結論：本件原告之訴為一部有理由、一部無理由，並依民事
    訴訟法第389條第1項第5款、第392條第2項、第79條、第85
    條第1項前段，判決如主文。
中　　華　　民　　國　 110　　年　　3　　 月　　18　　日
                  民事第三庭    法　官　黃倩玲
以上正本係照原本作成。
如不服本判決，應於判決送達後20日內向本院提出上訴狀。如委
任律師提起上訴者，應一併繳納上訴審裁判費。
中　　華　　民　　國　 110　　年　　3　　 月　　18　　日
                                書記官　蔡政軒